臺灣桃園地方法院民事判決　九十二年度訴字第八五一號
　　原　　　告　展現廣告設計股份有限公司
　　法定代理人　甲○○
　　訴訟代理人　張樹萱律師
　　被　　　告　宏達科技股份有限公司
　　法定代理人　乙○○
　　訴訟代理人　蔡本勇律師
右當事人間請求給付報酬事件，本院於民國九十三年八月十日辯論終結，判決如左：
    主      文
被告應給付原告新臺幣玖拾玖萬陸仟壹佰元，及自民國九十二年三月二十七日起至清
償日止，按年息百之五計算之利息。
訴訟費用由被告負擔。
本判決於原告以新臺幣參拾肆萬元為被告供擔保後，得假執行。但被告以新臺幣玖拾
玖萬陸仟壹佰元為原告預供擔保，得免為假執行。
    事      實
甲、原告方面：
壹、聲明：
    如主文第一項所示，並陳明願供擔保請准宣告假執行。
貳、陳述：
一、原告係以各項設計、製作為業務之廣告設計公司，於民國九十年十一月間，被告
    委請原告為被告承作被告公司之「公司簡介」及「企業識別系統」（英文簡稱：
    C.I.S.，即包括公司名稱、字體、名片、各項事務用品等之設計）之設計業務，
    被告公司董事長乙○○授權予訴外人林貞妮（當時任職被告公司企畫組經理）與
    原告接洽上開承攬契約之事項。而原告就企業識別系統方面，已依被告之指示完
    成有關公司名稱、標準字、名片之各項設計，並將完成之設計圖交付被告，逐步
    與被告公司主管及職員完成確認之工作，再依被告指示將其中設計成品之「名片
    」部分為完稿、製版等工作。就「公司簡介」部分，原告於九十一年一、二月間
    ，為配合被告公司股票上市，依被告指示先製作中文「公司簡介」，該部分報酬
    為新臺幣（下同）三十一萬二千三百七十五元，此部分款項被告已於九十一年二
    月二十七日支付原告，另被告委請原告製作英文「公司簡介」，歷經改版、定稿
    ，於九十一年九月初經被告確認後，原告提出輸出印刷用網片及打樣，經被告指
    派職員楊宥榆簽收，原告已完成承攬工作，而關於報酬金額，在承攬契約成立之
    初已提供報價予被告，並經被告所授權之訴外人林貞妮所同意，承攬工作完成後
    ，將如下所示之報酬金額，通知訴外人林貞妮，亦經被告所授權之訴外人林貞妮
    所同意。詎料，原告完成上開工作後，被告卻拒絕給付下列報酬：
  (1)企業識別系統：五十萬元。
    原告已完公司名稱、字體、名片各項事物用品之設計，完成圖冊業已交付與被告
    公司，被告已依企業識別系統圖冊之內容要求原告為名片之完稿、製版，被告公
    司之職員均已就名片製版內容提出校正，且被告公司在財訊快報「理財年鑑」中
    將原告設計之企業識別系統作為廣告內容刊登，足見兩造間確有系爭承攬契約，
    而原告業已完成工作。
  (2)事務用品完稿拼版：六萬二千五百元。
    在前開企業識別系統之設計完稿後，被告公司即要求原告依設計內容為名片拼版
??，並提供公司各部門職員名冊，包括中、英文姓名、電話、職稱、電子郵件信箱
??，原告為其完成名片稿件拼版，支出上開費用。
  (3)英文公司簡介設計：三十萬一千九百元。
    英文公司簡介之文字內容，及工廠內部設備、產品等照片均由被告公司提供，原
    告就英文公司簡介設計第一次完稿後，被告公司有提出修改意見，例如：刪除公
    司幹部照片、重新拍攝公司產品照片等，原告亦依照被告之意見修改提出更新版
    本，此設計費用為三十萬一千九百元。
  (4)影像版權：六萬四千三百元。
    上開英文簡介中有使用影像版權之內容，包括戰機、維修引擎賽車、碼錶、飛機
    、地球等，此部分係原告向訴外人典匠資訊股份有限公司（下稱典匠公司）所購
    買，共計六萬四千三百元。
  (5)產品攝影：五千四百元。
    被告要求重新拍攝英文公司簡介第一版第八、九頁之產品照片，由五項產品增加
    成六項所產生之費用。
?(6)第二次改稿：五萬七千二百元。
    英文簡介依被告指示完成第一次稿件後，被告另要求改稿，包括封面封底，十六
??頁文字全改，第三、九、十一頁及封底裡重新設計、影像合成重做，所應支出之
??費用。
  (7)數位打樣：七千四百元。
    英文公司簡介依被告之指示完成第二次稿件，被告又另要求原告先將封面為數位
    打樣，讓被告參考，支出該等費用。
??綜上所述，兩造間確有成立英文公司簡介及企業識別系統之承攬契約，原告既已
    完成工作，被告卻拒絕支付承攬報酬共計九十九萬六千一百元，原告爰依承攬契
    約之法律關係，請求被告給付九十九萬六千一百元，及自支付命令送達被告翌日
    （即九十二年三月二十七日）起至清償日止，按年息百之五計算之利息。
二、對被告抗辯之陳述：
  (1)按當事人互相表示意思一致者，無論其為明示或默示，契約即為成立，民法第一
    百五十三條第一項定有明文。本件兩造間關於英文公司簡介及企業識別系統雖然
    並未簽定書面之承攬契約，但法律並未明定契約須以書面訂立為成立要件，兩造
    於口頭達成系爭承攬契約之意思表示合致，系爭承攬契約即已成立，況兩造之前
    關於中文公司簡介之承攬契約亦是以口頭約定，被告仍依約給付承攬報酬，本件
    系爭英文公司簡介及企業識別系統承攬契約，被告卻以無簽訂正式書面契約，否
    認雙方有成立承攬契約云云，並不可採。且原告完成之英文公司簡介中，英文文
    字內容由被告提供，而被告董事長及相關職員之照片，係原告應被告之要求派攝
    影師至被告公司所拍攝，產品照片亦係由被告提供產品交由原告拍攝完成；而企
    業識別系統亦係依被告之要求，完成公司名稱字體、名片等各式設計，並將設計
    完成後之圖冊予被告，該圖冊中所示之各項目，均係由被告授權之訴外人林貞妮
    與原告逐一討論，並經被告董事長乙○○親自確認同意，而該完成圖冊現於被告
    公司持有中，足見兩造確有成立系爭承攬契約，且原告已依約完成該設計工作。
  (2)原告在承攬工作前，均事先對被告提出相關估價，經被告同意後，才進行承攬工
    作，完成工作後，又再正式提出估價單請款。兩造在被告前已給付承攬報酬之中
    文公司簡介契約成立過程中，於承攬工作前亦無訂立書面承攬契約或簽立任何估
    價單，而係在完成設計後，原告才向被告一次請款，本件英文公司簡介及企業識
    別系統設計之承攬方式及請款程序均與上開中文公司簡介承攬契約相同，故被告
    任意否認系爭承攬契約，藉詞拒不付款，自無理由。
  (3)被告所稱與飛瑞捷戰國際有限公司（下稱飛瑞傑戰公司）簽訂承攬契約，製作英
  ?文簡介一節，由被告所提供資料以觀，係於九十二年一月二十日後才為進行。而
  ?原告為本件承攬工作之完成係在九十一年九、十月間，足證被告係在未給付原告
  ?本件承攬報酬後，在數個月後另與他公司簽約，不足否認原告之請求權存在。
  (4)原告所為各項設計承攬工作，性質上為智慧財產權中之美術著作，原則上應不得
    單純依據材料、時間等客觀因素為價格之判斷，應依定作人要求之品質、內容及
    辯原告所請求之報酬過高並無理由。
參、證據：提出下列證據為證，並聲請訊問證人乙○○、鄧雅文、賴人賓。
原證一：估價單影本七紙。
原證二：企業識別系統內容目錄影本一紙。
原證三：中文簡介影本一份。
原證四：統一發票影本一紙。
原證五：送貨單影本一紙。
原證六：被告公司職員資料影本一份。
原證七：名片拼版影本二紙。
原證八：英文公司簡介第一版一份。
原證九：英文公司簡介第二版一份。
原證十：影像光碟授權使用證明書影本一紙。
原證十一：光碟產品授權使用證明書影本一紙。
原證十二：會議記錄影本一紙。
原證十三：企業識別系統設計圖冊一份。
原證十四：財訊快報理財年鑑中被告公司所刊廣告影本一紙。
原證十五：設計收費行情表六紙。
原證十六：宏達科技ＣＩＳ規劃暨製作內容等報價影本三紙。
乙、被告方面：
壹、聲明：
一、原告之訴駁回。
二、如受不利之判決，願供擔保請准宣告免為假執行。
貳、陳述：
一、按稱承攬者，謂當事人約定，一方為他方完成一定之工作，他方俟工作完成給付
    報酬之契約，民法第四百九十條定有明文。原告所提出估價單，並無被告公司任
    何人員之簽章，不足以證明原告與被告間有成立企業識別系統及英文公司簡介之
    製作承攬契約，被告是股票上市公司，其契約之簽立流程，應經承辦人員上呈總
    經理同意後，加蓋公司大小章，始為成立正式契約，本件原告僅與被告公司承辦
    人員林貞妮聯絡，並未依據上開流程與被告成立契約，被告係體諒原告製作之中
    文公司簡介已印製完成，才給付中文公司簡介之報酬予原告，原告因此推測兩造
    間已成立英文公司簡介及企業識別系統之承攬契約，顯無理由。且訴外人林貞妮
    於被告公司任職時間，係自九十年十二月十日至九十一年八月三十一日，其不可
    能於未任職於被告公司前，即與原告接洽英文公司簡介及企業識別系統之承攬契
    約，其於離職後，被告公司亦不可能授權其同意承攬報酬之金額，原告雖然提出
    其製作之英文公司簡介及企業識別系統，但該等作品內容相關資料，皆由訴外人
    林貞妮未經被告之授權同意，將資料外流予原告，被告否認有授權訴外人林貞妮
    同意系爭承攬契約之成立及報酬金額之權利，原告所提證據不足證明兩造間有承
    攬契約存在。
二、縱使鈞院認為兩造間有成立英文公司簡介及企業識別系統設計之承攬契約，因該
    等設計皆應當經過被告之確認後，才可進行製作，原告並未提出證據證明被告有
    確認同意其設計，顯見原告自行任意製作之成品難認其工作已完成，自不得向被
    告請求給付報酬。
三、縱使鈞院認定兩造確有系爭承攬契約且原告業已完成一定之工作，因系爭承攬契
    約成立時，兩造並未約定報酬之金額，自不得以原告自行製作之估價單內容，來
    認定系爭承攬契約之報酬。且原告嗣後又與訴外人飛瑞捷戰公司訂定製作英文簡
    介之承攬契約，包括五千本之成品製作，其報酬僅為二十萬八千元，而企業識別
    系統部份，被告另行請廠商估價結果分別為八千九百元及五萬元，原告所主張之
    報酬顯然超出一般市價甚多，不足採信。
參、證據：提出下列證據為證，並聲請訊問證人林開永。
被證一：轉帳傳票影本一紙。
被證二：費用申請單影本一紙。
被證三：原告公司估價單影本一份。
被證四：離職證明書影本一紙。
被證五：英文公司簡介影本一份。
被證六：委託型錄設計合約影本一份。
被證七：客戶報價單影本一紙。
被證八：會議紀錄表格一份。
被證九：統一發票影本一紙。
被證十：被告公司公關顧問合約書影本一份。
    理      由
壹、原告起訴主張：原告係以各項設計、製作為業務之廣告設計公司，於民國九十年
    十一月間，被告委請原告為被告承作被告公司之「公司簡介」及「企業識別系統
    」之設計業務，被告公司董事長乙○○授權予訴外人林貞妮與原告接洽上開承攬
    契約之事項。而原告就企業識別系統方面，已依被告之指示完成有關公司名稱、
    標準字、名片之各項設計，並將完成之設計圖交付被告，逐步與被告公司主管及
    職員完成確認之工作，再依被告指示將其中設計成品之「名片」部分為完稿、製
    版等工作。就「公司簡介」部分，原告於九十一年一、二月間，為配合被告公司
    股票上市，依被告指示先製作中文「公司簡介」，該部分報酬為新臺幣（下同）
    三十一萬二千三百七十五元，此部分款項被告已於九十一年二月二十七日支付原
    告，另被告委請原告製作英文「公司簡介」，歷經改版、定稿，於九十一年九月
    初經被告確認後，原告提出輸出印刷用網片及打樣，經被告指派職員楊宥榆簽收
    ，原告已完成承攬工作，而關於報酬金額，在承攬契約成立之初已提供報價予被
    告，並經被告所授權之訴外人林貞妮所同意，承攬工作完成後，將如下所示之報
    酬金額，通知訴外人林貞妮，亦經被告所授權之訴外人林貞妮所同意。詎料，原
    告完成上開工作後，被告卻拒絕給付下列報酬：(1)企業識別系統：五十萬元，原
    告已完公司名稱、字體、名片各項事物用品之設計，完成圖冊業已交付與被告公
    司。(2)事務用品完稿拼版：六萬二千五百元，在前開企業識別系統之設計完稿後
    ，被告公司即要求原告依設計內容為名片拼版，並提供公司各部門職員名冊，包
    括中、英文姓名、電話、職稱、電子郵件信箱，原告為其完成名片稿件拼版，支
    出上開費用。(3)英文公司簡介設計：三十萬一千九百元，英文公司簡介之文字內
    容，及工廠內部設備、產品等照片均由被告公司提供，原告就英文公司簡介設計
    第一次完稿後，被告公司有提出修改意見，例如：刪除公司幹部照片、重新拍攝
    公司產品照片等，原告亦依照被告之意見修改提出更新版本，此設計費用為三十
    萬一千九百元。(4)影像版權：六萬四千三百元，上開英文簡介中有使用影像版權
    之內容，包括戰機、維修引擎賽車、碼錶、飛機、地球等，此部分係原告向訴外
    人典匠公司所購買，共計六萬四千三百元。(5)產品攝影：五千四百元，被告要求
    重新拍攝英文公司簡介第一版第八、九頁之產品照片，由五項產品增加成六項所
    產生之費用。(6)第二次改稿：五萬七千二百元，英文簡介依被告指示完成第一次
    稿件後，被告另要求改稿，包括封面封底，十六頁文字全改，第三、九、十一頁
    及封底裡重新設計、影像合成重做，所應支出之費用。(7)數位打樣：七千四百元
    ，英文公司簡介依被告之指示完成第二次稿件，被告又另要求原告先將封面為數
    位打樣，讓被告參考，支出該等費用。綜上所述，兩造間確有成立英文公司簡介
    及企業識別系統之承攬契約，原告既已完成工作，被告卻拒絕支付承攬報酬共計
    九十九萬六千一百元，原告爰依承攬契約之法律關係，請求被告給付九十九萬六
    千一百元，及自支付命令送達被告翌日（即九十二年三月二十七日）起至清償日
    止，按年息百之五計算之利息等語。被告則以：原告所提出估價單，並無被告公
    司任何人員之簽章，不足以證明原告與被告間有成立企業識別系統及英文公司簡
    介之製作承攬契約，被告係體諒原告製作之中文公司簡介已印製完成，才給付中
    文公司簡介之報酬予原告，原告因此推測兩造間已成立英文公司簡介及企業識別
    系統之承攬契約，顯無理由，且訴外人林貞妮於被告公司任職時間，係自九十年
    十二月十日至九十一年八月三十一日，其不可能於未任職於被告公司前，即與原
    告接洽英文公司簡介及企業識別系統之承攬契約，其於離職後，被告公司亦不可
    能授權其同意承攬報酬之金額，原告雖然提出其製作之英文公司簡介及企業識別
    系統，但該等作品內容相關資料，皆由訴外人林貞妮未經被告之授權同意，將資
    料外流予原告，被告否認有授權訴外人林貞妮同意系爭承攬契約之成立及報酬金
    額之權利，原告所提證據不足證明兩造間有承攬契約存在。縱使鈞院認為兩造間
    有成立英文公司簡介及企業識別系統設計之承攬契約，因該等設計皆應當經過被
    告之確認後，才可進行製作，原告並未提出證據證明被告有確認同意其設計，顯
    見原告自行任意製作之成品難認其工作已完成，自不得向被告請求給付報酬。縱
    使鈞院認定兩造確有系爭承攬契約且原告業已完成一定之工作，因系爭承攬契約
    成立時，兩造並未約定報酬之金額，自不得以原告自行製作之估價單內容，來
    認定系爭承攬契約之報酬。且原告嗣後又與訴外人飛瑞捷戰公司訂定製作英文簡
    介之承攬契約，包括五千本之成品製作，其報酬僅為二十萬八千元，而企業識別
    系統部份，被告另行請廠商估價結果分別為八千九百元及五萬元，原告所主張之
    報酬顯然超出一般市價甚多，不足採信等語，資為抗辯。
貳、原告主張兩造間成立系爭英文公司簡介及企業識別系統設計承攬契約，已完成工
    作，請求給付報酬九十九萬六千一百元，被告否認兩造有成立系爭承攬契約，亦
    否認有同意上開報酬之金額，故本件應審酌之爭點厥為：(1)兩造間究竟是否有成
    立系爭英文公司簡介及企業識別系統設計承攬契約？(2)兩造間若有成立上開承攬
    契約，原告所得請求之報酬金額為何？茲論述如下：
一、兩造間究竟是否成立系爭英文公司簡介及企業識別系統設計承攬契約：
    按代理人於代理權限內，以本人名義所為之意思表示，直接對本人發生效力；又
    代理權之限制及撤回，不得以之對抗善意第三人，但第三人因過失而不知其事實
    者，不在此限，民法第一百零三條、第一百零七條分別定有明文。又按契約之成
    立本不以署名畫押為要件，故凡當事人間締結契約，其書面之形式雖不完全，而
    能以其他方法，足以證明其意思已有合致之表示者，自無妨於契約之成立，當然
    發生法律上之效力（最高法院二十年度上字第一七二七號判例意旨參照）。是契
    約書不過係證明契約存在之證據方法之一，如兩造確已就契約之意思表示合致，
    契約即已成立，縱使兩造未簽訂契約書，亦不妨礙契約之成立。而承攬契約之成
    立，於當事人約定一方為他方完成一定之工作，他方俟工作完成允為報酬之意思
    表示合致時，即已成立，至於承攬工作之細節及給付報酬之方法及數額，非不得
    於承攬契約成立後商談。經查，系爭英文公司簡介及企業識別系統設計承攬契約
    之成立過程，經證人賴人賓到庭證稱：系爭承攬業務是我承辦的，當時被告公司
    企畫組經理林貞妮打電話給我，說他們公司準備要上市，要做企業形象包裝，第
    一次見面是在被告公司的會議室，當時被告公司董事長乙○○也在場，乙○○告
    訴我被告公司的一些理念要如何表達在公司簡介上，乙○○當時也有說企業識別
    系統及公司簡介之業務要我找林貞妮接洽，事後我就報價給林貞妮，她同意後才
    開始製作。英文公司簡介中有董事長及員工之照片，是在被告公司董事長辦公室
    拍攝的，產品之照片是被告公司提供產品給我帶回攝影棚拍攝的，而企業識別系
    統設計完成圖冊後，被告公司說要製作員工名片，還提供該公司一百多名員工之
    姓名、地址、手機號碼等資料給我，名片初版製作完成後我拿給被告公司企畫組
    之員工鄧雅文，後來她再交給我的都有修正過之資料等語（見本院九十二年八月
    一日準備程序筆錄第二頁至第四頁）；證人鄧雅文亦到庭證稱：我當時在被告公
    司企畫組工作，內容就是負責做公司簡介及企業識別系統之窗口，負責與原告公
    司之人員賴人賓接洽，林貞妮是我們企畫組經理，所以業務及價錢都是林貞妮去
    談，當時原告公司就設計企業識別系統及公司簡介之工作並非還在比價階段，而
    是已經在執行了，被告公司一直都在開會執行這個企畫案，會議除企畫部經理林
    貞妮出席外，還有其他部門主管，例如董事長乙○○、總經理劉鐵山、副總洪文
    江等，開很多次會議，開會內容就是針對原告公司賴人賓提出文案之內容修訂，
    當時董事長乙○○及總經理劉鐵山選好企業識別系統後，就要換名片，由賴人賓
    先製版交給我，我拿去發給公司各部門，由各部門員工自行修改錯誤，再交給我
    由我拿給賴人賓製作等語（見本院九十二年十月二十八日準備程序筆錄第二頁至
    四頁），且原告又提出業已製作完成之企業識別系統圖冊一份及修正前後之英文
    公司簡介各一份附卷可證，再者，原告另提出財訊快報理財年鑑雜誌中被告公司
    刊登之廣告影本一紙，主張被告於該廣告中使用原告設計之企業識別系統一事，
    亦為被告所不爭執，足見兩造間有成立系爭英文公司簡介及企業識別系統設計之
    承攬契約，而被告公司董事長乙○○有授權訴外人林貞妮與原告洽商系爭承攬契
    約等事實堪可認定。至於證人林開永證稱：（問：知否被告有無請原告作公司簡
    介及企業識別系統？）原告有想做公司簡介，但我沒聽過企業識別系統... （問
    ：被告公司有無開會討論過關於原告提出之公司簡介及企業識別系統企畫案？）
    有開過很多次會，但大部分是公司簡介，企業識別系統原告有向我們推銷，但我
    們沒有同意... （問：為何剛剛說沒聽過企業識別系統？）上面沒交代我等語（
    見本院九十二年十月二十八日準備程序筆錄第七頁至第八頁），證人林開永前開
    關於是否知悉本件企業識別系統設計業務事宜之證詞前後已不相符，且證人鄧雅
    文又證稱：我們企畫部之業務從來沒有跟林開永報告過，都是直接向董事長報告
    ，林開永負責之業務也與本件公司簡介及企業識別系統無關，為此企畫案開會時
    ，除非與林開永負責管理之事務有關，否則並不會通知他來開會等語（見本院九
    十二年十一月二十八日準備程序筆錄第十頁），足見證人林開永在被告公司內並
    非直接參與系爭英文公司簡介及企業識別系統企畫案之人，其陳述又前後不符，
    其證詞顯不可採。而證人即被告公司之董事長乙○○雖證稱：（問：是否有請原
    告公司製作公司簡介及企業識別系統？）我們有委請六至八家公司提出我們公司
    新的企業識別系統構想，過程是新事業企畫處去比價，負責人是林開永，由他去
    比案，林貞妮是公關經理，至於林貞妮是否參與比價我不清楚，我有在公司見過
    賴人賓二、三次，我有跟他討論過公司的文化理念，但討論的細節我不記得等語
    （見本院九十二年九月二日準備程序筆錄第二頁），觀諸證人乙○○之前開證詞
    ，其對於訴外人林貞妮是否參與公司簡介、企業識別系統之企畫案，及其與原告
    公司負責此業務之人員賴人賓洽商之細節等，與本件待證事實相關之關鍵之問題
    均稱不清楚或不記得，而證人鄧雅文前已證稱被告公司對於原告提出之設計文案
    多次開會討論修改事宜，並由被告公司董事長乙○○選定企業識別系統，及由被
    告以原告設計之企業識別系統在財訊快報雜誌刊登廣告等情節以觀，難認兩造間
    之上開設計業務僅在比價之階段，應已成立承攬契約，故證人乙○○上開證詞亦
    非可信。被告雖抗辯稱：原告所提出估價單，並無被告公司任何人員之簽章，不
    足以證明原告與被告間有成立企業識別系統及英文公司簡介之製作承攬契約等語
    ，揆諸前開說明，因契約成立僅須雙方意思表示合致即可，契約書及簽章均非契
    約成立之要件，原告既已提出前開證據證明兩造間確有成立承攬契約，被告此部
    分之抗辯即非可採。又被告另抗辯稱：原告雖然提出其製作之英文公司簡介及企
    業識別系統，但該等作品內容相關資料，皆由訴外人林貞妮未經被告之授權同意
    ，將資料外流予原告，參以證人賴人賓及鄧雅文之證詞，亦應認被告此部分之抗
    辯並不實在。從而，原告主張兩造間有成立系爭英文公司簡介及企業識別系統設
    計承攬契約一節應堪採信。
二、原告依據系爭英文公司簡介及企業識別系統設計承攬契約所得請求之報酬為何：
    原告主張系爭英文簡介及企業識別系統設計製作前均有向訴外人即被告公司企畫
    組經理林貞妮報價，完成工作後所提出之報酬金額亦經訴外人林貞妮同意一節，
    業據證人鄧雅文證稱：我曾經看過賴人賓有開估價單給林貞妮看，價錢都是林貞
    妮與賴人賓在談（見本院九十二年十一月二十八日準備程序筆錄第三頁、第六頁
    ），證人賴人賓則證稱：在開始製作之前，我有跟林貞妮說公司簡介設計費是十
    六萬元，企業識別系統是五十萬元至六十萬元之價位，另外還會有一些額外之費
    用，例如攝影費、向國外購買圖片費用、影像合成費用等，這些是沒辦法在製作
    前就報價的，林貞妮當時說這些她都知道也同意。全部工作做完後，「英文公司
    簡介」之設計費包含攝影費、影像特效、完稿費等，共計為三十萬一千九百元，
    「企業識別系統」之工作因為有部分增加、部分刪除，所以我只收當時報價之最
    底價五十萬元，另外「事務用品完稿拼版」係企業識別系統製作完成後，被告公
    司本來要我印刷該公司之事務用品（包括信封、信紙、公文袋、名片、邀請函）
    ，我已將設計稿拼版校稿完畢，完稿拼版之費用為六萬二千五百元，雖然林貞妮
    事後跟我說先不要印刷，但因為已完稿拼版，這個費用還是要收，「影像版權」
    是英文公司簡介中有些圖片是跟圖庫公司購買，支出六萬四千三百元，「產品攝
    影追加」是因為被告公司要求我修改英文公司簡介的稿子，他們認為某些產品照
    片要換掉，林貞妮及董事長夫人就另外拿一些產品給我，要我拿回攝影棚重新拍
    照，支出五千四百元，「第二次改稿」是被告要求我們做的英文公司簡介，後來
    又要更動，產生改稿之費用，當時要改稿時已向林貞妮報價大約需要五、六萬元
    ，林貞妮當時也同意，她說改稿費用要另外開發票，所以第二次改稿費用五萬七
    千二百元我有開立發票給林貞妮帶回去請款，上開英文公司簡介設計費、企業識
    別系統、事務用品完稿拼版、影像版權、產品追加攝影、第二次改稿等項費用均
    有經林貞妮之同意，另「數位打樣」四千八百元，是被告公司又派一個叫做鄭志
    明的員工打電話給我，說樣本做好後先不要用印表機列印，請我用數位打樣拿去
    給被告公司看，當時我有跟鄭志明說這要收取費用，而他說要三份，所以共計是
    四千八百元，這個費用鄭志明也有確認，我後來還拿數位打樣之樣品去被告公司
    找鄭志明等語（見本院九十三年四月九日準備程序筆錄第二頁至第六頁），且原
    告亦提出估價單影本七紙、已製作完成之企業識別系統圖冊一份、影像光碟授權
    使用證明書、光碟產品授權使用證明書、統一發票、名片拼版（均為影本）及英
    文公司簡介第一、二版各一份附卷可證，由證人鄧雅文之前開證詞以觀，足見被
    告應有授權訴外人林貞妮與原告洽商系爭承攬契約之報酬，而證人賴人賓已將企
    業識別系統設計費、英文公司簡介設計費、事務用品完稿拼版費、影像版權費、
    產品追加攝影費、第二次改稿費、數位打樣費等各項費用支出之用途加以證述，
    足徵該等金額應確為兩造所約定系爭承攬契約之報酬，從而，本件兩造成立系爭
    承攬契約時，雖僅就報酬初步估價，尚未達成意思表示合致，然系爭承攬契約成
    立後，隨承攬工作之進行，兩造另為洽商之報酬金額則共計為九十九萬六千一百
    元（計算式：500000＋301900＋62500＋64300＋5400＋57200＋4800＝996100）
    ，被告雖抗辯稱：林貞妮於九十一年八月三十一日離職，其離職後應不可能再為
    同意上開金額云云，因證人賴人賓證稱：我知道林貞妮離職，但是之前這個企畫
    案是林貞妮負責，她離職後仍跟我說她負責這個案子，九十一年十月份還帶我到
    被告公司找董事長夫人確認英文公司簡介之改稿事宜，是在被告公司會議室討論
    的，所以我認為林貞妮還是替被告公司負責這個案子等語（見本院九十三年七月
    十三日準備程序筆錄第三頁），且由被告自行提出之被告公司公關顧問合約書影
    本一份內容觀之，被告於訴外人林貞妮離職後，仍委任訴外人佳得國際行銷顧問
    有限公司派訴外人林貞妮擔任被告公司之公關諮詢顧問，況被告前既已授權訴外
    人林貞妮與原告洽商系爭承攬契約報酬事宜，被告又未能提出任何證據證明被告
    確有撤回對於訴外人林貞妮之授權或原告係過失而不知被告已將代理權撤回等事
    實，難認被告抗辯稱訴外人林貞妮離職後即無權代理被告公司同意承攬報酬一節
    為可採。至於被告抗辯稱：兩造並未約定報酬之金額，不得以原告自行製作之估
    價單內容，來認定系爭承攬契約之報酬，且原告嗣後又與訴外人飛瑞捷戰公司訂
    定製作英文簡介之承攬契約，包括五千本之成品製作，其報酬僅為二十萬八千元
○    ，而企業識別系統部份，被告另行請廠商估價結果分別為八千九百元及五萬元
      ，原告所主張之報酬顯然超出一般市價甚多，不足採信云云，然被告僅提出與
      他公司簽立之英文公司簡介承攬契約書及他公司關於企業識別系統之估價單，
      而公司簡介及企業識別系統之承攬工作，係關於美術設計之工作，此部分涉及
      ，難認設計費之公定價格為何，且由被告提出之前開契約書、估價單以觀，亦
      難以判斷被告委由他公司設計之公司簡介及企業識別系統設計之內容、製作方
      式是否與本件原告所設計之英文公司簡介及企業識別系統相符，被告執此遽認
      原告所請求之報酬超過一般市價云云，並不可採。
參、綜上所述，本件兩造既已成立系爭系爭英文公司簡介及企業識別系統之承攬契約
    ，而原告工作業已完成一節，業據證人賴人賓證述屬實，且經原告提出英文公司
    簡介及企業識別系統各一份附卷可證，故此部分之事實應堪信為真實，原告既已
    完成系爭承攬契約之工作，其依據系爭承攬契約法律關係，請求被告給付報酬九
    十九萬六千一百元，及自及自支付命令送達被告翌日（即九十二年三月二十七日
    ）起至清償日止，按年息百之五計算之利息為有理由，應予准許。本件兩造均陳
    明願供擔保，聲請宣告假執行或免為假執行，核均無不合，爰分別酌定相當擔保
    金額准許之。
肆、本件事證已臻明確，兩造其餘攻擊防禦方法，核與判決結果不生影響，爰不一一
    論述，併此敘明。
伍、據上論結，本件原告之訴為有理由，依民事訴訟法第七十八條、第三百九十條第
    二項、第三百九十二條第二項，判決如主文。
中　　　華　　　民　　　國　　九十三　　年　　　八　　　月　　二十六　　日
                              臺灣桃園地方法院民事第二庭
                                        審判長法官　邱瑞祥
                                              法官　林雯娟
                                              法官　張明儀
右為正本係照原本作成
如對本判決上訴，應於判決送達後二十日內向本院提出上訴狀。
中     華      民       國    九十三    年     八       月    三十一    日
                                        法院書記官  李燕枝
